【裁判字號】    92,自,46
【裁判日期】    920722
【裁判案由】    損害債權等
【裁判全文】
臺灣臺中地方法院刑事判決                            九十二年度自字第四六號
    自  訴  人  丙○○
    被      告  乙○○
右列被告因損害債權等案件，經自訴人提起自訴，本院判決如左：
    主  文
乙○○無罪。
    理  由
一、自訴意旨略以：被告乙○○所任職之偉滄氣動工具有限公司（下簡稱偉滄公司）
    係自訴人丙○○之債務人，自訴人於民國九十年六月十五日引導本院民事執行處
    之書記官暨執達員，至偉滄公司假扣押自動化空油壓專用機一台、氣動工具ＴＬ
    一○○二型三八四支、ＴＬ一○○三型七二○支、打包機、迷你收縮機、封口機
    各一台，並交由在場之被告保管，詎被告竟將之搬遷一空，致無從進行拍賣程序
    。因認被告涉犯刑法第一百三十九條違背查封效力及第三百五十六條損害債權等
    罪嫌云云。
二、按刑法第一百三十九條之違背查封效力罪，雖係妨害國家司法上強制執行權之繼
    續行使，侵害國家法益，惟因強制執行程序中斷，聲請人之債權即無法獲得實現
    ，損害尤鉅，堪稱為直接被害人，故依法得提起自訴，合先敘明。
三、按犯罪事實，應依證據認定之，無證據不得推定其犯罪事實，又不能證明被告犯
    罪者，應諭知無罪之判決，刑事訴訟法第一百五十四條、第三百零一條第一項分
    別定有明文。本件自訴人認被告涉犯前揭罪嫌，無非係以前揭查封標的物遭被告
    搬離查封地點，致自訴人尋覓不著而無法進行拍賣程序為其依據。然訊之被告乙○○，固坦承保管該些查封標的物，惟否認有自訴人所指控之行為，辯稱：本院
    查封完畢後，偉滄公司因原廠房租金太貴，乃將全廠機器（包括該些查封標的物
    ）搬至台中縣大里市西湖里二一九巷六一號丁○○之房屋寄放，搬遷後，伊有在
    原廠房張貼公告，並特別叮囑丁○○其中有部分機器業經自訴人聲請法院查封，
    詎該些查封物標的物竟遭丁○○之債權人甲○○搬走抵債等語。
四、經查，自訴人稱：「被告將查封標的物搬到大里時有通知我，當我的律師帶公
    會的人去大里鑑價時，只剩下扣押物清單第一、二、三項，到現在連這些東西都
    已不見了」（參本院九十二年三月二十日訊問筆錄），證人丁○○稱：「（問：
    偉滄公司的機器現在是否都不在了？為什麼？）我有賣一些貨給偉滄公司，貨款
    的支票收來之後我轉給債權人即祥聖欣有限公司負責人甲○○，結果那些票跳票
    沒有兌現，被告將機器搬來我這裡的時候，甲○○常來催我跟偉滄公司處理，因
    為好幾個月都沒有處理，錢拿不到，他們就說要把機器搬過去」、「當我知道甲○○要來搬的時候，我有打電話給自訴人，但他說委託律師處理了，因為之前被
    告跟我說裡面有賴先生查封的東西」（參本院九十二年四月十日訊問筆錄、九十
    二年七月十五日審判筆錄），自訴人稱：「（問：丁○○通知你，你是否沒過去
    ？）他有打電話給我，但我認為一切依照程序委託律師辦理，所以沒有過去」（
    參本院九十二年七月十五日審判筆錄），而按本件查封標的物僅係交付被告保管
    ，並未限制放置地點，是以被告因原廠房租金太貴而遷移該些查封標的物，於法
    並無違背之處，茲被告業將搬遷之情通知自訴人，並特別叮嚀受寄人丁○○注意
    ，可信被告並無隱匿該些查封標的物或其他違背查封效力之意思，證人甲○○
    稱：「（問：是否認識乙○○？）不認識」、「（問：丁○○是否積欠你們公司
    款項？）是，我們幫他代工，他沒有付工錢」、「（問：丁○○有無交付偉滄公
    司的客票給你支付工錢？）有，但是都跳票」、「（問：後來你有無到丁○○位
    於大里市○○路二一九巷六一號處搬走機器設備？）他說要拿一些機械設備抵債
    款，庭呈丁○○出具的同意書一紙（原本發還，影本附件），我就搬走同意書所
    載十一項機器」、「（問：他有無跟你說這十一項機器是他人的？）沒有，他只
    說有地下錢莊的人會來搬機器，叫我趕快來搬走，他說偉滄公司欠錢叫他們還還
    推來推去，要拿它的機器來抵押」（參本院九十二年六月五日訊問筆錄），丁○○稱：「（問：提示同意書，是否你和甲○○所簽的？）是的」、「（問：上面
    所載的這些機械是否都是偉滄公司的？）是的」、「（問：偉滄公司的機械除了
    甲○○以外，還有沒有其他人搬走？）也有其他偉滄公司的協力廠商來搬」、「
    （問：甲○○是否針對你的欠款才搬？）因為他手上有偉滄公司的退票，所以他
    才來搬」」「（問：被告寄放你那裡的東西都被廠商搬走嗎？為何不通知被告？
    ）甲○○頭次到我那裡的時候我有聯絡偉滄公司的人過來處理，當時無法聯絡上
    被告，偉滄公司的人到場，那次甲○○還叫人打我，打一打就走了，第二次來的
    時候逼我簽同意書給他，因為來了很多人，不簽會被打死」、「（問：事後為何
    沒有跟被告講？）找不到人」、「（問：為何給其他廠商搬？）廠商互通消息，
    知道有人搬就都過來搬」、「（問：提示甲○○筆錄，他說是你叫他搬走，否則
    會被其他錢莊的人搬走？）甲○○未到前，就有十幾個人來找我，他們在我那裡
    打電話通知甲○○過來，我就讓他搬走，不然那些人都不走」、「（問：你沒將
    這些事告訴被告嗎？）偉滄公司一個鄭姓員工，剛開始還可以聯絡，後來也聯絡
    不上了」、「（問：偉滄公司寄放的東西是否都被人搬光了？）是的」（參本院
    九十二年七月十五日審判筆錄），顯見被告寄放在丁○○處之偉滄公司機器（包
    括本件查封標的物），係於被告不知情下遭甲○○及其他偉滄公司之協力廠商陸
    續搬光。綜上所述，本院認被告所辯為真，堪以採信，其並無隱匿或處分該些查
    封標的物或其他違背查封效力之故意及行為，尚難以刑法第一百三十九條違背查
    封效力罪相繩。又刑法第三百五十六條之損害債權罪，係以「債務人於將受強制
    執行之際」，意圖損害債權人之債權，而毀壞、處分或隱匿其財產為構成要件，
    而本件被告並非自訴人之債務人（其債務人為偉滄公司），且非發生於將受強制
    執行之際（係查封執行完畢後發生），被告所為與刑法第三百五十六條之損害債
    權罪之構成要件顯不相符甚明。此外，復查無任何積極證據足資證明被告有何自
    訴人所指之犯行，依右揭條文規定，自應為被告無罪之諭知。
據上論斷，應依刑事訴訟法第三百四十三條、第三百零一條第一項，判決如主文。
中      華      民      國    九十二    年      七      月    二十二    日
                                    法  官  李  秋  娟
右正本證明與原本無異。
如不服本判決，應於判決送達後十日內向本院提出上訴狀，上訴於臺灣高等法院臺中
分院( 須附繕本 )。
                                    書記官
中      華      民      國    九十二    年      七      月    二十二    日


司法院資訊處製作；財團法人民間司法改革基金會備份。
